臺灣桃園地方法院民事判決　　　　　　　92年度保險字第18號
原　　　告　蘇黎世產物保險股份有限公司
法定代理人　乙○○
訴訟代理人　劉北元律師
複　代理人　己○○
被　　　告　智傲國際貨運有限公司
法定代理人　辛○○
訴訟代理人　楊思莉律師
複　代理人　甲○○
　　　　　　戊○○
被　　　告　遠翔空運倉儲股份有限公司
法定代理人　庚○○
訴訟代理人　許明桐律師
　　　　　　毛仁全律師
被　　　告　丁○○
　　　　　　丙○○
上列當事人間請求損害賠償事件，本院於民國94年3 月10日言詞
辯論終結，判決如下：
    主  文
原告之訴及假執行之聲請均駁回。
訴訟費用由原告負擔。
    事  實
甲、原告方面：
一、聲明：
（一）被告丁○○、智傲國際貨物有限公司（下稱智傲公司）應
      連帶給付原告新臺幣（下同）1,0537,020元，並自起訴狀
      繕本送達翌日起至清償日止，按年利率5%計算之利息。或
（二）被告丙○○、遠翔空運倉儲股份有限公司（下稱遠翔公司
      ）應給付原告1,0537,020元，並自起訴狀繕本送達翌日起
      至清償日止，按年利率5%計算之利息。
（三）上開被告中任一人為給付，於其給付金額範圍內，其餘被
      告同免給付之責；
（四）訴訟費用由被告負擔。
（五）原告願供擔保，請准宣告假執行。
二、陳述：訴外人枋圓資訊有限公司（下稱枋圓公司）原預定於
    民國91年2 月23日自臺灣出口10箱電腦伺服器及相關零件等
    貨物一批至香港，並就上開貨物向原告投保貨物運輸保險。
    上開貨物於91年2 月22日由訴外人枋圓公司封存後，依被告
    智傲公司指示，將之送達被告遠翔公司位於門牌號碼桃園縣
    蘆竹鄉○○路○ 段238 號之倉庫後，被告遠翔公司竟發現其
    中2 號箱及3 號箱已遭人開啟，箱內貨物計有交換伺服器20
    套（CLUSTER DATA-STREAM MANAGEMENT SYSTEM SWITCHING
    SERVER）、加密控制卡20套（CLUSTER DATA- STREAM
    ENCODE/DECODE CONTROL CARD）、硬體防火牆2 套（
    FIREWALL）等貨物（下稱系爭貨物）不翼而飛，系爭貨物價
    值合計為美金30萬200 元，依失竊當日匯率（美元兌臺幣
    35.10）計 算為新臺幣（下同）1,0537,020元，原告已先行
    依保險契約之約定，給付訴外人枋圓公司3,863,574 元。而
    經被告遠翔公司向警方報案調查後，始知係被告智傲公司之
    員工即被告丁○○與訴外人郭金棟、劉永茂合作，欲以空箱
    矇騙過關，被告遠翔公司之員工即被告丙○○，則協助被告
    丁○○以空箱矇混，事後並接受邀宴，是本件應為保險詐騙
    案件。縱使本件非保險詐騙案，單純為訴外人劉永茂等人侵
    占系爭貨物，惟訴外人劉永茂等人之行為，亦已侵害訴外人
    枋圓公司之權利，原告經與訴外人枋圓公司協調後，已先行
    給付全部損失金額之1/3 即3,863,574 元予訴外人枋圓公司
    ，訴外人枋圓公司則依民法債權讓與之規定，將因此次損失
    對第三人之損失賠償請求權讓與原告，故原告在受讓訴外人
    枋圓公司之權利後，自可向被告依民法184 條第1 項、第
    185 條、第188 條規定請求損害賠償；又本件若係詐騙保險
    金額，則原告本身對被告亦有獨立之侵權行為請求權，亦得
    依上開法律規定，請求被告連帶賠償所受損害；再被告智傲
    公司承攬系爭貨物之運送，依民法第661 條、第227 條規定
    ，亦應對系爭貨物之喪失負擔損害賠償責任，原告自亦得主
    張之。為此請為判決如聲明所示。
三、對被告抗辯所為之陳述：本件事故係發生在91年2 月22日，
    原告起訴日期則為92年2 月18日，未逾一年之請求權時效。
    又本件原告之請求權基礎係本身固有之侵權行為損害賠償請
    求權及受讓自訴外人枋圓公司之侵權行為與債務不履行損害
    賠償請求權，與保險法第53條無涉。
四、證據：提出載貨證券1 紙、貨物運輸保險要保書2 紙、遠翔
    公司貨物接收異常情形報告表1 紙、系爭貨物內容清單1 份
    、發票2 份、事故發生日台灣銀行匯率表1 紙、一部給付協
    議書1份 、台北121 支局第180 、181 號存證信函各1 份、
    智傲公司變更登記表1 紙、臺灣桃園地方法院檢察署檢察官
    91 年 度偵字第20852 號不起訴處分書1 份、臺灣桃園地方
    法院檢察署91年度偵字第20852 檢察官起訴書1 份、被告丁
    ○○偵訊筆錄13紙、審判訊問筆錄9 紙、被告丙○○偵訊（
    調查）筆錄11紙、保險給付匯款申請單2 紙、台北中山郵局
    第4066、4067號存證信函各1 份、保險契約1 份、準備程序
    筆錄9 紙、刑事附民起訴狀1 份、刑事聲請狀2 份、審判筆
    錄6 紙、原告公司變更登記表1 份、刑事聲請狀1 份（均為
    影本）、
    司變更登記表1 份、原告公司變更登記表1 份。
乙、被告智傲公司方面：
一、聲明：駁回原告之訴，如受不利判決，被告願供擔保，請准
    宣告假執行。
二、陳述：
（一）本件原告乃系爭貨物之運輸險保險人，其所賠付予訴外人
      枋圓公司者，為依保險契約支付之保險給付，則依保險法
      第53條之規定，訴外人枋圓公司對於第三人之請求權已法
      定移轉予原告，嗣即無何權利可再以意定移轉之方式讓予
      原告。則本件原告本於債權讓與之法律關係，對被告智傲
      公司所為之請求，即屬依法無據。再者，本件被告智傲公
      司與原告所訂立之業務合作合約書中明白約定，被告智傲
      公司同意向其客戶推展原告之貨物運輸保險，而原告則相
      對地同意拋棄對被告智傲公司依保險法第53條所規定之代
      位求償權。而今原告竟為規避上開約定，改依債權讓與之
      法律關係，對被告智傲公司為主張，則其權利之行使，顯
      有違誠信原則及禁反言原則。
（二）本件原告原已拒絕理賠，擬待刑事偵查程序終結後再處理
      ，並無因受詐欺，誤信有出險而予理賠致受損害之情，然
      原告嗣係因拒賠後，受到各方壓力，方勉強與訴外人枋圓
      公司達成協議，先行給付1/3 理賠款，則原告公司依約、
      依法均應拒賠而未拒賠，反而自願決定屈從於其他因素而
      為給付，此與其所謂之「保險詐欺」行為顯無因果關係。
      且原告並未證明訴外人枋圓公司確曾向訴外人聚祥公司購
      買並受領系爭貨物之交付，僅提出訴外人聚祥公司員工李
      持衡之口頭證詞。又被告丁○○縱涉侵占，亦係其於下班
      後之個人犯罪行為，而與執行職務無關，不合於民法第18
      8 條第1 項所規定之要件，要難令被告智傲公司為此負僱
      用人之連帶責任。
（三）縱訴外人枋圓公司受有原告所稱已為系爭貨物支付180 萬
      元之訂金及於事故發生後支付150 萬元和解金予訴外人聚
      祥公司之損失，亦殊無反令其因此事故之發生，受有7,23
      7,020 元鉅額不當得利之理。且本件縱認訴外人枋圓公司
      受有任何損失，亦係因其總經理即訴外人劉永茂監守自盜
      之行為而起，則依民法第217 條第3 項之規定，訴外人枋
      圓公司亦應負擔至少九成之責任。
（四）系爭貨物雖為被告智傲公司所承攬運送，惟依民法第664
      條之規定，被告智傲公司所負者為運送人責任而非承攬運
      公司負承攬運送人之責任，即無理由。另系爭貨物是於91
      年2 月23 日 託運，訴外人枋圓公司對被告智傲公司依運
      於時效而消滅。
（五）綜上，請為判決如答辯聲明所示。
三、證據：提出業務合作合約書1 份、判解函釋查詢1 紙、訊問
    筆錄8 紙、刑事聲請狀1 份、司法院第一廳研究意見、91年
    度偵字第20852 號訊問筆錄2 紙、偵訊筆錄1 紙（均為影本
    ）。
丙、被告遠翔公司方面：
一、聲明：駁回原告之訴，如受不利判決，被告願供擔保，請准
    宣告假執行。
二、陳述：
（一）系爭貨物未進儲被告遠翔公司之倉庫，只是被告丁○○託
      被告丙○○虛增重量，故系爭貨物喪失並非被告遠翔公司
      或其受僱人之行為所致，被告遠翔公司即無侵權行為可言
      。鈞院92年度易字第535 號刑事判決亦認定訴外人劉永茂
      等人之侵占行為係在91年2 月19日尚未將全部貨物送入被
      告遠翔公司之倉庫前已完成，則被告丙○○對訴外人劉永
      茂等人之侵占行為即無行為分擔或犯意聯絡。
（二）原告所提之載貨證券、貨物運輸保險要保書、系爭貨物內
      容清單、發票均為私文書，是否確有該些貨物、其價值為
      何、是否果真遭竊，原告並不能證明。
（三）本件於刑事調查結果確定前，原告本即有權先拒予理賠，
      詎竟與訴外人枋圓公司自行協議，先行賠付1/3 保險金，
      故其理賠顯非受詐欺保險而為，與被告丙○○之行為間並
      無因果關係。再原告違反保險業常規而擅予理賠，就其損
      害亦與有過失，且依保險法第53條第1 項之規定，原告亦
      僅能就所給付之金額範圍內代位行使權利。
（四）依原告與訴外人枋圓公司間之保險契約，系爭貨物若喪失
      、毀損，原告本即須支付保險金，其喪失、毀損為被保險
      人訴外人枋圓公司之受僱人即訴外人劉永茂所致者亦同，
      保險法第31條規定可供參照。而被告丙○○所為頂多為事
      後幫助之行為，此行為並不免除原告支付保險金之義務，
      故原告不因被告丙○○單純之登載不實之行為，而導致原
      告支付訴外人枋圓公司保險金之結果。
（五）為此，請為判決如答辯聲明所示。
丁、被告丁○○方面：
一、聲明：駁回原告之訴。
二、陳述：訴外人枋圓公司給被告智傲公司的箱子有10箱，但只
    有8 箱有東西。訴外人枋圓公司係直接將系爭貨物送到中正
    機場報關的下貨碼頭，由被告智傲公司在中正機場的小姐點
    收箱數。第一次被退回的原因，除了被告丙○○不肯蓋章外
    ，包裝破損也是原因，伊就把貨物退回，是訴外人枋圓公司
    來把貨物帶回去重新包裝，第二天再載送到機場也是10箱。
戊、被告丙○○方面：被告丙○○未於最後言詞辯論期日到場，
    惟據其以前到場所為之聲明、陳述略以：
一、聲明：駁回原告之訴。
二、陳述：第一次退回系爭貨物時，不知有幾箱。因非伊所過磅
    ，故對系爭貨物上所載之重量不敢蓋章，伊亦無看到系爭貨
    物，第二次通過時則有10箱貨物。
己、本院依職權調閱本院92年度易字第535 號刑事卷宗（含臺灣
    桃園地方法院91年度他字第477 號、91年度偵字第20852 號
    偵查卷宗）
    理  由
壹、程序方面：
一、按當事人喪失訴訟能力或法定代理人死亡或其代理權消滅者
    ，訴訟程序在有法定代理人或取得訴訟能力之本人，承受其
    訴訟以前當然停止，民事訴訟法第170 條定有明文。本件原
    告之法定代理人於訴訟進行中，業由蔣德郎變更為乙○○，
    並經其變更後之法定代理人於94年2 月23日具狀向本院聲明
    承受訴訟，依上揭法律規定，自應准許。
二、再按訴狀送達後，原告不得將原訴變更或追加他訴。但請求
    之基礎事同一者、擴張或減縮應受判決事項之聲明者，不在
    此限，民事訴訟法第255 條第1 項第2 、3 款定有明文。經
    查，本件原告起訴時，訴之聲明初為請求被告4 人應連帶給
    付原告10,537,020元，及自起訴狀繕本送達翌日起至清償日
    止，按週年利率5%計算之利息；嗣於訴狀繕本送達被告後，
    原告不變更其訴訟標的而減縮其訴之聲明為請求被告丁○○
    、智傲公司應連帶給付原告上開金額及利息或被告丙○○、
    遠翔公司亦應連帶給付原告上開金額及利息，而任一被告為
    給付後，其餘被告於其給付金額之範圍內，同免給付之義務
    ，核原告此部分所為訴之變更，顯屬減縮應受判決事項之聲
    明。次查，原告起訴時其訴訟標的初為主張受讓自訴外人枋
    圓公司分別對被告之侵權行為損害賠償請求權及依民法第
    661 條規定對被告智傲公司之請求權，嗣再追加依原告本身
    固有之侵權行為損害賠償請求權，原告此部分訴之追加，顯
    係基於同一系爭貨物損失此基礎事實。是揆諸上揭法律規定
    ，原告所為上開聲明減縮及訴之追加，均應予准許。
三、本件被告丙○○經合法通知，無正當理由，未於最後言詞辯
    論期日到場，核無民事訴訟法第386 條所列各款情形，爰依
    原告聲請，由其一造辯論而為判決。
貳、實體方面：
一、本件原告起訴主張，訴外人枋圓公司原預定於91年2 月23日
    自臺灣出口10箱電腦伺服器及相關零件等貨物一批至香港，
    並向原告投保貨物運輸保險。上開貨物於91年2 月22日送達
    被告遠翔公司位於桃園縣蘆竹鄉之倉庫後，竟不見系爭貨物
    ，原告因此已先行給付訴外人枋圓公司保險金額3,863,574
    元。而本件係被告智傲公司之員工即被告丁○○與訴外人郭
    金棟、劉永茂合作，欲以空箱矇騙過關詐騙保險金，被告遠
    翔公司之員工即被告丙○○則協助被告丁○○；縱使本件非
    保險詐騙案，而為訴外人劉永茂等人侵占貨物之行為，惟因
    訴外人枋圓公司已將因此次損失對第三人之損失賠償請求權
    讓與原告，故原告自得依所受讓與之債權及本身固有之侵權
    行為賠償請求權，向被告等人依民法184 條第1 項、第185
    條、第188 條之規定請求連帶賠償。又被告智傲公司承攬系
    爭貨物之運送，依民法第661 條、第227 條規定，亦應對系
    爭貨物之喪失負擔損害賠償責任等語。對被告抗辯所為之陳
    述則略以：本件未罹於請求權時效；且本件原告之請求權基
    礎與保險法第53條無涉等語。
二、被告智傲公司係以：訴外人枋圓公司對於第三人之請求權，
    已法定移轉予原告，嗣即已無任何權利再供其轉讓予原告。
    且本件被告智傲公司與原告所訂立之業務合作合約書中明白
    約定，原告同意拋棄對被告智傲公司依保險法第53條所規定
    之代位求償權。又本件原告應拒賠而未拒賠，與其所謂之「
    保險詐欺」行為顯無因果關係。再原告並未證明訴外人枋圓
    公司確曾向訴外人聚祥公司購買並受領系爭貨物之交付。且
    系爭貨物並未交入被告智傲公司，故被告丁○○之行為縱涉
    侵占，亦與執行職務無關。另即使認訴外人枋圓公司受有任
    何損失，亦係因其總經理即訴外人劉永茂之行為而生，與有
    過失。且訴外人枋圓公司對被告智傲公司依運送契約所得主
    張之權利，依民法第623 條之規定，已罹於時效而消滅等語
    置辯。
    被告遠翔公司則以：系爭貨物未進儲被告遠翔公司之倉庫，
    故系爭貨物喪失並非被告遠翔公司或其受僱人之行為所致，
    且被告丙○○對訴外人劉永茂等人之侵占行為亦無行為分擔
    或犯意聯絡，況原告不能證明系爭貨物之價值或是否確係存
    在，而原告就其損害亦與有過失。再依保險法第31條之規定
    ，原告依保險契約本須支付保險金等語，資為抗辯。
    被告丁○○係以：訴外人枋圓公司給被告智傲公司的箱子有
    10箱，但只有8 箱有東西等語置辯。
    被告丙○○則以：伊第一次退回貨物時，不知有幾箱，伊並
    未看到系爭貨物，第二次通過時則有10箱等語，以資抗辯。
三、經查，原告所主張上開系爭貨物不在送至被告遠翔公司倉庫
    編號2 、3 號箱內之事實，為兩造所不爭執，另經本院刑事
    庭以92年度易字第535 號審理後，就本件係訴外人枋圓公司
    之法定代理人陳孟君將系爭貨物之託運、報關、出口等事宜
    ，委由其業務經理即訴外人劉永茂負責處理，而訴外人劉永
    茂經由訴外人郭金棟與被告丁○○聯絡，請被告丁○○協助
    將貨物虛增重量而完成出關行為後，訴外人劉永茂即於91年
    2 月6 日將該批貨物委由被告智傲公司不知情之經理即訴外
    人陳宗南託運至中國大陸雲南省之雲南廣電科技有限公司（
    下稱雲南廣電公司），再由訴外人劉永茂將全部貨物包裝成
    10 箱 ，其中於出口申報單上雖填載裝有系爭貨物，然系爭
    貨物卻未裝入箱內，其餘貨物則以8 只紙箱包裝，而於91年
    2 月21日下午2 時30分許，送至桃園縣蘆竹鄉被告遠翔公司
    之3號 出口碼頭，系爭貨物則由訴外人劉永茂變易持有為所
    有而侵占入己，惟因該批貨物係由被告丁○○自行過磅，且
    包裝不符，故被告丙○○不願蓋章接收予以退回，經被告丁
    ○○與被告丙○○商議後，被告丙○○始同意於貨物再次入
    倉時，任由被告丁○○增加重量讓貨物可進入倉庫，而被告
    丁○○亦於同日聯絡訴外人劉永茂、郭金棟，告知欲以飲酒
    酬謝被告丙○○等情，經訴外人劉永茂、郭金棟應允後，訴
    外人劉永茂乃於翌日即91年2 月22日再將重新包裝後之10箱
    貨物（包括應裝系爭貨物而未裝之2 箱空箱）運至被告遠翔
    公司，而由被告丁○○自旁拿取一箱重約20公斤之不詳包裝
    貨物一同秤重，秤重後即將該箱貨物取走，被告丙○○則同
    意將上開貨物收進被告遠翔公司之貴重物品倉庫。嗣於當日
    晚間11時許，被告丁○○依約駕車搭載被告丙○○至臺北縣
    板橋市「萬紫千紅」酒店，與訴外人劉永茂、郭金棟、李持
    衡等人共同飲酒作樂，席間丁○○更將被告丙○○介紹予訴
    外人郭金棟、劉永茂認識，並稱「此次將貨物增加重量，得
    以順利入倉，多虧他幫忙」等語，被告丙○○與訴外人劉永
    茂、郭金棟因而相互敬酒，該次於前開「萬紫千紅」酒店之
    消費，係由訴外人李持衡結帳買單等事實加以認定後，認訴
    外人劉永茂所為係犯係犯刑法第336 條第2 項業務侵占罪；
    而訴外人郭金棟、被告丁○○則依刑法第31條第1 項之規定
    ，亦以共犯論，而判處其等3 人罪刑在案，此業經本院依職
    權調閱上開刑事案件卷宗查核無誤。
四、然查，被告丁○○於本院刑事庭及本院審理時，始終辯稱訴
    外人枋圓公司交予被告智傲公司者只有8 箱貨物等語；被告
    丙○○亦稱伊第一次將貨物退回時有幾箱不曉得，第二次雖
    有10箱，但因重量不足，故由被告丁○○自旁邊拿取1 箱不
    明貨物加重等語（均見本院92年9 月16日言詞辯論筆錄）；
    而訴外人劉永茂於本院上開刑事案件審理時，並自承送至被
    告遠翔公司之倉庫處只有8 箱貨物無誤，足見訴外人枋圓公
    司將貨物送至被告智傲公司時，編號2 、3 之箱內已無系爭
    貨物在內。次查，訴外人聚祥公司之法定代理人李持衡雖於
    上開刑事案件時陳稱略以：訴外人枋圓公司於91年1 月底、
    2 月初曾交付180 萬元之貨款等語（見臺灣桃園地方法院檢
    察署91年度他字第477 號卷第23頁，下稱他字卷），並有訴
    外人聚祥公司之存摺、匯款通知單各2 紙附於上開刑事卷內
    可稽（見他字卷第291 、292 頁及本院刑事卷）。惟訴外人
    李持衡係代訴外人枋圓公司支付系爭貨物保險費及運費之人
    ，並係受託持訴外人枋圓公司之公司印章及法定代理人「陳
    孟君」印章至被告智傲公司處簽定本件貨物運送事項之委任
    書之人，此業經訴外人即被告智傲公司承辦本件空運業務之
    陳宗南於上開刑事案件中陳述在卷（見他字卷第46頁），並
    有個案委任書1 紙在上開刑事卷內可按（見他字卷第111 頁
    ）；而訴外人李持衡並自陳其與訴外人劉永茂、郭金棟均相
    識，且曾與其等連同被告丁○○、丙○○同至前述萬紫千紅
    KTV 內飲酒（見他字卷第268 頁、本院刑事卷92年5 月27日
    審理筆錄）；另當時在場飲酒者尚包括代訴外人枋圓公司領
    取本件原告所支出之一部理賠金中350 萬元之訴外人枋圓公
    司總經特助即訴外人余台富，亦經訴外人郭金棟於上開刑事
    案中陳述在卷（見本院刑事卷92年4 月22日審理筆錄）；再
    訴外人劉永茂並曾多次偕同含被告丁○○在內之多位不明人
    士，借用訴外人聚祥公司之會客室，亦據訴外人李持衡於本
    院刑事庭92年7 月22日審理時陳述在卷。是訴外人李持衡既
    有與訴外人劉永茂、郭金棟及被告丁○○關係密切，由其與
    上開等人往來經過，又對本件事實有知情可能，則其在上開
    刑事案件中所為之陳述內容，是否真實可信，即大有可疑。
五、再查，以本件訴外人枋圓公司出賣予其所謂雲南廣電公司含
    系爭貨物在內，總價金逾新臺幣1 千萬元之買賣契約，訴外
    人枋圓公司竟從未提出與雲南廣電公司間之買賣契約及該公
    司曾付出任何定金予訴外人枋圓公司之證明，亦未能提出任
    何出口押匯之信用狀等符合一般出口買賣常態之資料文件；
    訴外人劉永茂於上開刑事案件檢察官偵查時更陳述略以：安
    裝測試無誤後付款，是每批出貨為單位，在那裡（即雲南廣
    電公司處）安裝無誤後付款，並無開立信用狀等語（見他字
    卷第127 頁背面），亦表明本件買賣完全係由訴外人枋圓公
    司單方面將貨物出口、裝設、測試均無問題後，始能收取價
    金等語。是綜合上情觀之，訴外人枋圓公司與雲南廣電公司
    間之買賣作法，實與一般買賣之習慣大有違背，而致訴外人
    枋圓公司冒有極大之生意上風險，與常情不符。故訴外人枋
    圓公司是否真有與其所謂雲南廣電公司為本件買賣，即非無
    疑。至訴外人枋圓公司雖於上開刑事案件中提出雲南廣電公
    司之信函1 紙（見他字卷312 頁），及其事後給付人民幣35
    萬元和解金予雲南廣電公司之和解書1 紙，以資證明其等確
    有此筆買賣且嗣後因未能交付系爭貨物，而給付和解金35萬
    元人民幣之事實，惟上開信函及和解書均係屬私文書，又未
    經任何官方單位認證，且和解書之形式與訴外人枋圓公司與
    訴外人聚祥公司所簽之和解書又極為相似，亦有訴外人枋圓
    公司與訴外人聚祥公司所簽訂之和解書1 紙在上開刑事卷內
    可稽，果真訴外人枋圓公司確有至大陸地區與雲南廣電公司
    簽立上開和解書，則在雙方折衝協調下，實無僅有立下單純
    給付和解金額之條件且形式上與在臺灣和訴外人聚祥公司所
    立之和解書如此相近之理；況訴外人枋圓公司之法定代理人
    陳孟君於本院刑事庭審理時，雖陳述以系爭貨物有以賣給雲
    南廣電公司之價格申報貨物稅，惟卻不能舉出已申報貨物稅
    之資料，財政部台北關稅局亦查無系爭貨物完稅證明資料，
    有93年6 月1 日北普棧字第0931007167號函在本院刑事卷內
    可稽（見本院上開刑事卷二第174 頁），是訴外人陳孟君於
    上開刑事案件內所述者，即難認全係屬實。至訴外人陳孟君
    雖另於本院上開刑事案件中提出多紙陳情函，並稱在大陸地
    區有人以系爭貨物在其手中為由而要求訴外人枋圓公司提出
    金錢贖回，然此全係訴外人枋圓公司法定代理人陳孟君單方
    面所為之陳述，而訴外人枋圓公司與本件事實既有重大利害
    關係，自難依其單方面所製作之陳情函及陳述，即作為有利
    於訴外人枋圓公司與雲南廣電公司間確有成立上開買賣契約
    之認定依據。
六、又查，訴外人聚祥公司之業務副總雖於本院刑事庭92年8 月
    12日審理時到庭證稱：伊有於案發前3 個月至大陸雲南作產
    品示範給客人看等語；但其亦同時證稱所測試之部分有隨選
    伺服器，不清楚有無加密解密卡、防火牆等物，亦不清楚所
    測試者是否就是賣給訴外人枋圓公司同樣的機器等語，是亦
    難逕為訴外人枋圓公司確有與雲南廣電公司成立買賣契約之
    依據。再查，系爭貨物除經原告提出載貨證券1 紙、系爭貨
    物內容清單1 份、發票2 份等書面為證外，並無任何證據足
    資證明訴外人枋圓公司確已收受系爭貨物，甚至不足證明系
    爭貨物確係存在，參以上開訴外人枋圓公司與雲南廣電公司
    間之買賣契約是否真實亦有可疑，則就訴外人枋圓公司確曾
    取得系爭貨物乙節，原告既不能舉證證明，即難信為真實。
七、至原告主張被告丁○○係與訴外人郭金棟、劉永茂合作，欲
    以空箱矇騙過關，被告丙○○則協助被告丁○○以空箱矇混
    ，事後並接受邀宴，是本件應為保險詐騙案件之事實，已為
    被告所否認。且查，訴外人枋圓公司於託運本件貨物時，所
    投之前開保險乃係由被告智傲公司之受僱人陳宗南接受本件
    貨物之託運後，主動向訴外人枋圓公司之業務經理即訴外人
    劉永茂問及貨物是否有投保之事宜，訴外人劉永茂始向訴外
    人陳宗南問明如何估算保險費、保險費多寡等事項，並委由
    訴外人陳宗南代為承保一節，業據訴外人陳宗南於上開刑事
    案件審理時到庭證述綦詳（見上開刑事卷1 第83、84頁），
    換言之，苟訴外人陳宗南未向訴外人劉永茂詢及保險事宜，
    本件貨物即可能並未投保前開保險契約，訴外人陳宗南雖亦
    於上開刑事案件證述伊不知如伊未提議投保，訴外人枋圓公
    司是否會就本批貨物另行投保等語（見上開刑事卷1 第84頁
    ），然此究屬未知之事項，無從以此推認訴外人劉永茂會另
    行投保，況訴外人劉永茂縱使另行投保，亦無從證明其確係
    為詐領保險金而投保，是本件實無證據足認訴外人劉永茂委
    由被告智傲公司之陳宗南向原告投保，其目的係為詐領保險
    金。則更無從認被告丁○○、丙○○係與訴外人劉永茂共同
    為詐領保險金之侵權行為，是原告所為本件事實應為保險詐
    騙之主張，即無足採。本件既不能證明被告丁○○、丙○○
    有與訴外人劉永茂共同為詐騙原告保險金額之侵權行為，則
    被告丁○○、李訓復即無應對原告負侵權行為損害賠償請求
    權之可言，是原告主張其得依本身固有之侵權行為損害賠償
    請求權即民法第184 條第1 項、第185 條、第188 條規定之
    法律關係，請求被告連帶賠償之部分，亦無足採。
八、原告又主張縱使本件非保險詐騙案，訴外人劉永茂亦有侵占
    系爭貨物之行為，自屬侵害訴外人枋圓公司之權利，原告經
    與訴外人枋圓公司協調後，已先行給付全部損失金額之1/3
    即3,863,574 元予訴外人枋圓公司，訴外人枋圓公司則依民
    法債權讓與之規定，將因此次損失對第三人之損失賠償請求
    權讓與原告，故原告在受讓訴外人枋圓公司之權利後，自可
    向被告依民法184 條第1 項、第185 條、第188 條規定請求
    損害賠償之事實，亦為被告所否認。經查，本件於91年2 月
    23 日 由被告智傲公司發現並無系爭貨物存在時，其經理即
    訴外人陳宗南隨於同年月25日通知原告出險，而訴外人枋圓
    公司之負責人陳孟君亦即與原告聯絡理賠事宜，然原告恐本
    件有被保險人不誠實之行為，可能構成不保事項，故希望至
    偵查程序終結再處理理賠事項，惟經訴外人枋圓公司申訴，
    雙方乃分別於91年5 月2 日、同年6 月11日協商理賠事宜，
    決定由原告於91年7 月31日前給付貨物損失保險理賠金額之
    1/3 即美金110,073 元，換算新臺幣為3,863,574 元，雙方
    並於91年7 月19日簽署一部給付協議書，原告並於91年7 月
    31日依約電匯上開金額至訴外人枋圓公司於第一銀行民權分
    行之帳戶內之事實，業據原告負責本件保險契約之承保及理
    賠人員黃騰昌、湯錦文於本院上開刑事案件審理中到庭結證
    屬實（見上開刑事卷一第74至79頁），並有保單、保險給付
    匯款申請書、一部給付協議書在卷可憑，及有協調會紀錄表
    、調處協議書、協調會議紀錄及匯出匯款回條聯各1 份在上
    開刑事卷內可稽，固堪認為真實。惟查，本件系爭貨物並不
    能證明已由訴外人枋圓公司取得，亦無證據證明系爭貨物確
    係存在，前已述及，則原告所主張被告丁○○、李訓復有與
    訴外人劉永茂共同侵占系爭貨物之事實，即無足採。原告進
    而主張被告丁○○、丙○○須對訴外人枋圓公司負侵占系爭
    貨物之共同侵權行為損害賠償責任及被告智傲公司、遠翔公
    司各應依民法第188 條第1 項之規定，各與被告丁○○、丙
    ○○負連帶賠償責任之部分，自亦無足採。從而，原告並不
    能自訴外人枋圓公司處受讓此部分不存在之請求權，是原告
    基於受讓訴外人枋圓公司對被告之侵權行為請求權，主張被
    告應連帶給付之部分，自亦不可採。
九、原告復主張被告智傲公司承攬系爭貨物之運送，依民法第
    661 條、第227 條規定，亦應對系爭貨物之喪失負擔損害賠
    償責任，而訴外人枋圓公司亦將此部分之債權一併讓與原告
    ，原告自亦得主張之事實，同為被告智傲公司所否認。經查
    ，本件系爭貨物既不能證明確係存在，則更不能認為訴外人
    枋圓公司確有將系爭貨物自枋圓公司處運送至被告智傲公司
    所指定之被告遠翔公司之倉庫之事實，是就系爭貨物而言，
    被告智傲公司即使與訴外人枋圓公司間成立運送契約，惟訴
    外人枋圓公司既不曾將系爭貨物交付被告智傲公司加以運送
    ，復不能證明確有系爭貨物存在，則訴外人枋圓公司自無從
    對被告智傲公司行使債務不履行之損害賠償請求權，故訴外
    人枋圓公司縱形式上將此債務不履行之損害賠償請求權讓與
    原告，原告亦無何權利可資行使，是原告依上開法律規定，
    請求被告智傲公司賠償，仍屬無據。
十、從而，原告所為依(1)民法184 條第1 項、第185 條、第188
    條規定之法律關係。(2)受讓訴外人枋圓公司基於民法184 條
    第1 項、第185 條、第188 條規定之法律關係對被告所生之
    債權。(3)受讓訴外人枋圓公司依民法第661 條、第227 條規
    定得請求被告智傲公司賠償之債權，而請求被告丁○○、智
    傲公司應連帶給付原告1,0537,020元，並自起訴狀繕本送達
    翌日起至清償日止，按年利率5%計算之利息，或被告丙○○
    、遠翔公司應連帶給付原告1,0537,020元，並自起訴狀繕本
    由，應予駁回。
十一、本件原告之訴既經駁回，其假執行之聲請已失所附麗，應
      併駁回之。
據上論結，本件原告之訴為無理由，依民事訴訟法第385 條第1
項前段、第78條，判決如主文。
中　　華　　民　　國　　94　　年　　3 　　月　　24　　日
                      民事第二庭  法  官  張震武
上為正本係照原本作成
如對本判決上訴，須於判決送達後20日內向本院提出上訴狀
中　　華　　民　　國　　94　　年　　3 　　月　　29　　日
                                  書記官  惠  莊
